【裁判字號】    98,交聲,322
【裁判日期】    981029
【裁判案由】    違反道路交通管理處罰條例聲明異議
【裁判全文】
臺灣基隆地方法院交通事件裁定         98年度交聲字第322號
移送機關即
原處分機關  交通部公路總局臺北區監理所基隆監理站
異  議  人
即受處分人  甲○○
上列異議人即受處分人因違反道路交通管理處罰條例案件，對交
通部公路總局臺北區監理所基隆監理站民國九十八年九月十日基
監字第裁四二－ＲＢ0000000號裁決聲明異議，本院裁定
如下：
    主  文
原處分撤銷。
甲○○不罰。
    理  由
一、異議意旨略以：異議人於民國九十八年八月二十三日下午三
    時十分許，騎乘機車沿基隆市○○區○○路由南往北方向行
    經中和路口停止線時，號誌剛由綠燈轉為黃燈，而未亮紅燈
    ，卻在經過路口後之轉彎處為警攔下，並以闖紅燈之違規製
    單舉發。然而攔查警員當時執行公務所站立之位置，因相隔
    彎道，無法看到異議人行車前段情況，為此聲明異議等語。
二、移送及原處分意旨略以：異議人於九十八年八月二十三日下
    午三時十分許，騎乘車牌號碼ＰＯＭ－一四八號機車沿基隆
    市○○區○○路由南往北方向行經中和路口時，經舉發機關
    即基隆市警察局第四分局（下稱舉發機關）執勤警員當場攔
    停，依道路交通管理處罰條例第五十三條第一項規定，以所
    屬機關基警交字第ＲＢ0000000號舉發違反道路交通
    管理事件通知單舉發。而異議人於九十八年八月二十五日提
    起申訴，經舉發機關於九十八年九月七日以基警四分五字第
    ○九八○○四○八○八一號函覆異議人於上開時間騎乘前揭
    機車沿基隆市○○路由南往北方向行經中和路口時闖紅燈直
    行，為舉發機關執勤警員目睹違規行為，故維持原舉發。嗣
    異議人到案仍表不服，移送機關遂依上開規定，於九十八年
    九月十日以基監字第裁四二－ＲＢ0000000號裁決書
    裁處罰鍰新臺幣（下同）一千八百元等語。
三、按法院受理交通事件，準用刑事訴訟法之規定，道路交通管
    理處罰條例第八十九條前段定有明文。而犯罪事實應依證據
    認定之，無證據不得認定犯罪事實；不能證明被告犯罪者，
    法院應諭知無罪之判決，刑事訴訟法第一百五十四條第二項
    、第三百零一第一項則分別有所明定。又認定犯罪事實所憑
    之證據，雖不以直接證據為限，間接證據亦包括在內，然而
    無論直接或間接證據，其為訴訟上之證明，須於通常一般之
    人均不致有所懷疑，而得確信其為真實之程度者，始得據為
    有罪之認定，倘其證明尚未達到此一程度，而有合理之懷疑
    存在以致事實審法院無從取得有罪之確信時，即應由法院為
    諭知被告無罪之判決。換言之，法院就刑事訴訟案件認定事
    實之最重要原則「認定被告有罪，就該有罪事實不能有任何
    之合理懷疑存在」，於法院審理行為人違反道路交通管理處
    罰條例案件時亦有適用。
四、又按汽車駕駛人，行經有燈光號誌管制之交岔路口闖紅燈者
    ，處新臺幣一千八百元以上五千四百元以下罰鍰；前項紅燈
    右轉行為者，處新臺幣六百元以上一千八百元以下罰鍰，道
    路交通管理處罰條例第五十三條第一項定有明文。又車輛面
    對圓形紅燈表示禁止通行，不得超越停止線或進入路口；至
    圓形黃燈用以警告車輛駕駛人及行人，表示紅色燈號即將顯
    示，屆時將失去通行路權，道路交通標誌標線號誌設置規則
    第二百零六條第五項第一款及第四項亦分別有所明定。可知
    所謂闖紅燈，必須係車輛在面對圓形紅燈之際，仍逕予超越
    停止線至銜接路段、直行、左轉或迴轉（至右轉則係道路交
    通管理處罰條例第五十三條第二項所規定之違規行為，非屬
    前揭規定處罰之範疇甚明），若係車輛在面對圓形黃燈之際
    ，超越停止線或進入路口，解釋上自不能謂係「闖紅燈」，
    而以上開規定裁罰。經查：
  (一)本件異議人於上開時間，騎乘前述機車，沿基隆市○○區○
    ○路由南往北方向行駛至中和路口時，因闖紅燈直行之違規
    事實，經舉發機關執勤警員當場攔截，並依道路交通管理處
    罰條例第五十三條第一項規定，以所屬機關前揭字號舉發違
    反道路交通管理事件通知單舉發，嗣異議人於期限內提出申
    訴，經移送機關向舉發機關函查違規屬實，遂依上開規定及
    違反道路交通管理事件統一裁罰基準表，於前述日期以上揭
    字號裁決書裁處異議人罰鍰一千八百元，該裁決書於同日送
    達異議人，異議人則於同日具狀，經移送機關向本院聲明異
    議等情，有上開字號舉發違反道路交通管理事件通知單影本
    、裁決書正本及送達證書影本、舉發機關前揭字號函文影本
    、聲明異議狀及其上所蓋移送機關收文章在卷可稽（本院卷
    第三至九頁），並無疑義。
  (二)本件舉發異議人之過程，證人即現場攔截製單舉發警員黃國
    峻於本院訊問時結證：本件舉發違反道路交通管理事件通知
    單為伊所製發，當時伊執行巡邏勤務，巡邏勤務第二小時之
    前半小時須執行路檢，復興路及中和路口係中華路派出所第
    一線巡邏之固定路檢點，伊站在別墅新世界住宅區入口處，
    即伊用紅筆以圈圈標示的地點路檢，而巡邏車則停放在紅筆
    標示處（參本院卷第二八頁下方照片），當時黃燈轉紅燈約
    三至五秒後，伊看到異議人，所以攔停，伊不會一轉成紅燈
    就攔停違規，因為伊知道黃燈的時間約有二、三秒，為了避
    免有些被攔查人主張經過停止線時是黃燈之爭議等語（本院
    卷第二一至二二頁）。證人黃國峻上開證述其攔截異議人時
    所站立及巡邏車停放之位置，亦經異議人於本院訊問時為認
    同之陳述（本院卷第二三頁），此部分客觀情況自堪認定屬
    實。
  (三)經本院實地勘驗並指示錄事在上開證人黃國峻所證述本件攔
    查異議人時所站立位置拍攝照片，顯示該位置受彎道影響，
    既無法看到沿復興路由南往北方向行經中和路口處之交通號
    誌，亦無法看到同向行經該路口之車輛，而僅能看見復興路
    由北往南方向行經中和路口處交通號誌及同向車輛（本院卷
    第四二頁上方照片）。證人黃國峻於本院勘驗現場時雖就其
    於本件攔查時所站立位置略作修正而證述應該是在復興路一
    二○巷口處之禁止臨時停車區，惟經本院諭知錄事再於其所
    述位置拍攝照片，所顯示狀況亦與上開類似，頂多僅能看見
    沿復興路由南往北方向甫行經中和路口北側斑馬紋行人穿越
    道線之車輛（本院卷第四三頁）。可見本件證人黃國峻舉發
    異議人有闖紅燈之違規，並非根據其親睹異議人確有面對圓
    形紅燈仍超越停止線至銜接路段情事，而係依復興路上號誌
    已轉紅燈三至五秒時仍見異議人直行前來所研判之結果。
  (四)又本院實地勘驗並指示錄事以所攜捲尺測量結果：復興、中
    和路口處，復興路南側及北側停止線距離為二十六點七公尺
    ，北側停止線至「皇帝神宮」招牌旁號誌桿之距離為二十七
    點三公尺，再從上開號誌桿至證人黃國峻前所證述當時攔截
    異議人所站立位置之距離則約為二十公尺等情，有本院勘驗
    筆錄及所拍攝照片（本院卷第三九至四二頁）在卷可稽。證
    人黃國峻於本院勘驗時尚證述：異議人騎乘機車至「皇帝神
    宮」旁號誌桿後方之紅色自小客車位置時予以攔停等語。依
    本院勘驗現場時所拍攝照片以觀，其所謂紅色自小客車（轎
    式）係停放在該號誌桿後方之停止線處不過一公尺，縱加計
    一般轎式小客車約莫五公尺以內長度，至多亦僅六公尺。換
    言之，證人黃國峻係於復興、中和路口黃燈轉紅燈約三至五
    秒時，見異議人騎乘機車至該路口過北側停止線約二十一點
    三公尺處，而研判其闖紅燈並予以攔截舉發。
  (五)本院現場勘驗時，復指示錄事以捲尺各拉出十三點九公尺、
    十一點一公尺及八點三公尺（依序為時速五十、四十及三十
    公里每秒行進距離）之長度，而提示證人黃國峻，並詢問其
    看見異議人而予以攔查時，異議人每秒行車距離約莫何者；
    證人黃國峻證述：依照所提示上開距離來看，應該沒有四、
    五十公里，但應該有三十公里等語，核與異議人所述其當時
    速度接近（本院卷第三九至四十頁），可見證人黃國峻認異
    議人有闖紅燈情事而予以攔截時，異議人原行車時速應約為
    三十公里。另本院實地觀察復興、中和路口處之號誌由綠燈
    轉為黃燈再轉為紅燈之過程，其黃燈顯示時間約為三秒，證
    人黃國峻亦證述該路口之黃燈顯示三秒鐘係正常的等語，亦
    均可見諸本院勘驗筆錄，且核與道路交通標誌標線號誌設置
    規則第二百三十一條第一款所定速限在五十公里以下路段之
    黃燈顯示秒數相符，應屬確實。
  (六)參諸上開各節，當異議人沿復興路由南往北方向行經中和路
    口而越過復興路南側停止線時，所面對號誌係甫經綠燈轉為
    黃燈，其以每秒八點三公尺之速度行駛至上開證人黃國峻看
    見其而予以攔查之處（即26.7＋21.3＝48），已經過約六秒
    （精確而言，應係五點七八秒〈48 ÷8.3＝5.78〉）。換言
    之，當證人黃國峻見異議人騎乘機車到達復興、中和路口過
    北側停止線約二十一點三公尺處時，若係異議人行向號誌轉
    為紅燈三秒者，異議人所稱其越過復興路南側停止線時所面
    對之號誌係由綠燈甫轉為黃燈一節，即非不可採信。實則，
    縱證人黃國峻見異議人騎乘機車到達復興、中和路口過北側
    停止線約二十一點三公尺處時，係異議人行向號誌轉為紅燈
    五秒者，依異議人當時車速，其在經過復興路南側停止線時
    ，所面對號誌應仍有可能係黃燈，而非紅燈（即異議人在號
    誌顯示黃燈之最後零點七八秒越過復興路南側停止線），亦
    即，異議人確有可能並未闖紅燈。
五、綜上，本件移送機關認定異議人有道路交通管理處罰條例第
    五十三條第一項違規行為而據以裁罰之證據資料，顯有未足
    ，而經本院查證結果，亦未能認異議人確有如原處分意旨所
    指之違規事實，而無合理懷疑存在，則依前揭刑事訴訟之證
    據法則，移送機關依前揭道路交通管理處罰條例之規定，對
    異議人裁決上開處分，即難認為允當。本件異議為有理由，
    應由本院將原處分撤銷，改諭知異議人不罰，以資適法。
據上論斷，應依道路交通案件處理辦法第二十條前段，裁定如主
文。
中    華    民    國    98    年    10    月    29    日
                  交通法庭法  官  陳賢德
以上正本證明與原本無異。
對於本件裁定如有不服，應於收受送達後5日內，向本院提出抗
告書狀，敘述抗告之理由，抗告於臺灣高等法院。
中    華    民    國    98    年    11    月    2     日
                          書記官  王靜敏


司法院資訊處製作；財團法人民間司法改革基金會備份。
